臺灣高等法院高雄分院民事判決　　　　 100年度再易字第36號
再 審 原告　四季地產開發股份有限公司
兼法定代理人梁世芳
共　　　同
訴訟代理人　王仁聰律師
　　　　　　蔡桓文律師
再 審 被告　陳欣怡
訴訟代理人　吳剛魁律師
上列再審原告與再審被告間因解除契約等事件，對於民國100年8
月3日本院98年度上易字第359號確定判決提起再審之訴，本院判
決如下：
    主  文
再審之訴駁回。
再審訴訟費用由再審原告負擔。
    事實及理由
一、再審原告主張：(一)本件座落於高雄市○○區○○段108 地號
    之不動產（公寓大廈名稱為慾望城市大樓）係再審原告所興
    建，並將其中第9 樓之3 房屋暨編號第18號機械停車位之應
    有部分（下稱系爭停車位）讓售予再審被告，再審被告於受
    領後主張系爭停車位之機械停車設備（下稱系爭機械停車設
    備）有瑕疵，並單獨解除系爭停車位之買賣契約，經本院民
    國98年度上易字第359 號判決（下稱原確定判決）確定應予
    解除系爭停車位之買賣契約，雙方互負回復原狀之義務。惟
    依公寓大廈管理條例第4 條第2 項規定，共用部分之應有部
    分必須隨同專有部分移轉，且無法移轉與非區分所有人，因
    再審原告已非該大樓之區分所有權人，再審被告返還系爭地
    下室之應有部分，在法律上顯屬不能受讓共用部分，原確定
    判決未查，竟准許再審被告單獨解除停車位買賣契約，忽略
    回復原狀之法律上可行性，造成顯失公平之情形，其適用法
    規顯有錯誤。(二)又系爭機械停車設備縱有瑕疵存在，再審原
    告已善盡維修責任，惟99年8 月保固期間屆滿後，前揭大樓
    管理委員會竟阻止日顯公司進入大樓維修，進而將各該瑕疵
    歸責予再審原告，顯然有違誠信原則，且鑑定人鄭鴻儀未實
    際測試，僅依憑日顯公司歷來之維修記錄，以及再審被告之
    片面說詞，即於鑑定報告上記載「感應卡會叫錯車子」之瑕
    疵，令人懷疑該鑑定報告是否仍有未顯之瑕疵，原確定判決
    以該鑑定報告認為本件瑕疵程度已達重大，其適用法規顯有
    錯誤，爰依民事訴訟法第496 條第1 項第1 款提出再審之請
    求，並聲明：(一)原確定判決廢棄。(二)再審被告於第一審之訴
    駁回。
二、再審被告則以：原確定判決係於100 年8 月3 日確定，再審
    原告竟於判決確定後第13天即100 年8 月16日將其所有之門
    牌號碼高雄市前金區○○○街200 號含停車位編號14、25號
    區分所有房地移轉予第三人許振成，惡意製造返還不能之情
    事。況原確定判決所確定之事實及依該確定事實所適用之法
    規均無違誤，並無再審事由。又再審被告僅就日顯公司所提
    報之維修記錄，略做說明其發生經過，而「感應卡會叫錯車
    子」之瑕疵，亦於100 年5 月9 日勘驗時，經承辦法官當場
    測試屬實，且原確定判決係依法調查及取捨證據，始認定系
    爭機械停車設備具有四項瑕疵，並未提及「感應卡會叫錯車
    子的瑕疵」，且原確定判決據以認事用法之證據非僅憑台北
    市機械技師公會出具之鑑定報告書，更係參酌建築物附設停
    車空間機械停車設備規範、機械式停車場安全規範（多層循
    環式）等保護他人之法令，以及現場勘驗筆錄、現場照片、
    系爭機械停車設備之維修單等書證。是故，再審原告質疑鑑
    定報告之可信性，顯屬無據等語，資為抗辯，並聲明：再審
    原告之訴駁回。
三、民事訴訟法第496 條第1 項第1 款所謂適用法規顯有錯誤，
    係指確定判決就「事實審法院所確定之事實」適用法規顯有
    錯誤而言。其適用法規顯有錯誤之內容，應包括確定判決顯
    有消極的不適用法規及積極的適用不當兩種情形在內，至事
    實審法院認定事實錯誤，調查證據欠周或判決不備理由，雖
    得於判決確定前據為提起上訴之理由，究與適用法規顯有錯
    誤有別，當事人不得據以提起再審之訴（最高法院80年度臺
    再字第64號裁判意旨參照）。
四、再審原告主張其已非該大樓之區分所有權人，在法律上顯屬
    不能受讓共用部分，原確定判決未查，竟准許再審被告解除
    系爭停車位之買賣契約，忽略回復原狀之法律上可行性，造
    成顯失公平之情形，其適用法規顯有錯誤。經查：再審原告
    並未主張及舉證，所稱「已非該大樓之區分所有權人」之事
    實，係發生於原確定判決言詞辯論終結。而兩造間解除系爭
    停車位買賣契約事件，本院於100 年7 月13日言詞辯論終結
    ，同年8 月3 日判決認定系爭停車位部分之買賣契約，於97
    年12月22日再審原告收受起訴狀繕本之日起，即已合法解除
    ，再審原告應負回復原狀之義務。再審原告之後於100 年8
    月16日以買賣方式將高雄市前金區○○○街200 號、含車位
    編號14及25號移轉予第三人許振成所有，此有高雄市鹽埕地
    政事務所財產異動索引在卷可稽（本院再易卷第49頁）。再
    審原告縱因此喪失該大樓之區分所有權人地位，而不得受讓
    共用部分。然該部分事實，既非於原確定判決言詞辯論終結
    前所發生，則原確定判決所確定之事實及以該確定事實為裁
    判基礎所適用之法規，即無違誤。再審原告以此指摘原確定
    判決適用法規顯有錯誤云云，顯屬無據。
五、再審原告主張鑑定人鄭鴻儀未實際測試，僅依憑日顯公司歷
    來之維修記錄，以及再審被告之片面說詞，即於鑑定報告上
    記載「感應卡會叫錯車子」之瑕疵，令人懷疑該鑑定報告是
    否仍有未顯之瑕疵，原確定判決以該鑑定報告認為本件瑕疵
    程度已達重大，其適用法規顯有錯誤云云。經查：鑑定人所
    為鑑定報告是否可採及系爭停車設備之瑕疵是否重大，為事
    實審法院認定事實、取捨證據等職權行使之範疇，尚與法律
    之適用有間，再審原告以此指摘原確定判決適用法規顯有錯
    誤，委無足取。綜上所述，原確定判決並無再審原告所主張
    之民事訴訟法第496 條第1 項第1 款適用法規顯有錯誤之再
    審事由，再審原告提起本件再審之訴，顯無理由，爰不經言
    詞辯論，逕予駁回。
六、據上論結，本件再審之訴顯無理由，依民事訴訟法第502 條
    第2 項、第78條，判決如主文。
中    華    民    國    100   年    10    月    28    日
                            民事第四庭
                                審判長法官  蔡文貴
                                法      官  謝靜雯
                                法      官  陳真真
以上正本證明與原本無異。
本件不得上訴。
中    華    民    國    100   年    10    月    28    日
                                書  記  官  陳金卿